【裁判字號】    98,消債更,423
【裁判日期】    990225
【裁判案由】    更生
【裁判全文】
臺灣桃園地方法院民事裁定           98年度消債更字第423號
聲 請 人
即債務人    甲○○
代 理 人    廖于清律師
上列當事人聲請消費者債務清理事件，本院裁定如下：
    主  文
債務人甲○○自中華民國九十九年二月二十六日十六時起開始更
生程序。
命司法事務官進行本件更生程序。
    理  由
一、按法院開始更生程序之裁定，應載明其年、月、日、時，並
    即時發生效力。次按法院裁定開始更生或清算程序後，得命
    司法事務官，進行更生或清算程序，必要時，得選任律師、
    會計師或其他適當之自然人或法人一人為監督人或管理人。
    消費者債務清理條例第45條第1 項、第16條第1 項分別定有
    明文。
二、聲請人聲請意旨略以：伊因消費借貸、信用卡或現金卡契約
    對金融機構負債務，有不能清償債務情事，曾依「中華民國
    銀行公會會員辦理消費金融案件無擔保債務協商機制」請求
    共同協商債務清償方案，並協商成立，自95 年4月份起分80
    期、年利率為1.88％、每月應納金額新台幣（下同）2 萬1,
    500 元與最大債權銀行遠東商業銀行股份有限公司（下稱遠
    東銀行）用以分配予所有參與協商之債權人銀行；惟聲請人
    於95年收入有274,393 元、平均每月收入雖有2 萬2,866 元
    96年收入有23萬1,334 元、平均每月收入1 萬9,278 元，仍
    應節儉度日勉強繼續清償至96年7 月，嗣後因大環境經濟不
    景氣，薪水收入至97年驟降至4 萬8,000 元，又現今與配偶
    離婚約定未成年子女2 人，伊與前配偶每人監護扶養未成年
    子女1 名，尚有賴桃園縣政府為弱勢家庭兒少緊急生活每月
    3,000 元之扶助，再扣除房屋租賃支出，實無力清償上開協
    商債務，基本生活亦僅勉強維持。主觀上聲請人有履行協商
    之意願，但客觀上有上開非可歸責於聲請人事由存在，致履
    行協商顯有重大困難。又聲請人無擔保或無優先權之債務總
    額為13 2萬元左右尚未逾1,200 萬元，復未經法院裁定開始
    清算程序或宣告破產，爰向本院聲請更生等語。
三、經查：聲請人所主張之上開事實，業據提出戶籍謄本、債權
    人及債務人清冊、95、96、97年綜合所得稅各類所得資料清
    單、協議書、金融聯徵中心徵信資料、薪轉郵局存摺內頁、
    房屋租賃契約書、關於兒少緊急生活補助之桃園縣政府函、
    聲請人勞工保險投保資料表等件為證。參以上開協商成立資
    料，協商成立條件及毀諾情形（毀諾情形經本院函請最大債
    權銀行陳報未報，但由上開徵信資料確有註記經遠東銀行告
    知聲請人已經毀諾，見本院卷第29頁）確如聲請人所陳無訛
    ；依債務人95、96、97年度綜合所得稅各類所得資料清單觀
    之，聲請人全年綜合所得依序如前所述；而依聲請人於本院
    調查時陳述，協商當時其薪資有時達4 萬3,900 元，毀諾時
    每月薪津收入僅1 萬9,200 元，現在薪津約每月2 萬100 元
    ，但實拿約1 萬9,200 元，核與其提出勞保投保資料表及薪
    資轉資料概屬相符，故協商當時若以每月4 萬3,900 元清償
    上開每月應付債務2 萬1,500 元，應屬適當有餘，惟聲請人
    於95年之收入似非每月平均收入達4 萬3,900 元，扣除基本
    生活費用是否有餘裕清償，已非無疑，再自96年以後因薪津
    又略少於95年度之收入，97年度收入更是驟降至4萬8,000元
    ；依此，略見聲請人於96年7 月毀諾，並非聲請人故意逃避
    履行清償或利用更生程序（其時尚無本條例）減免債務。又
    查看上開財產及戶籍登載資料，聲請人已經離婚、並無任何
    不動產、獨立扶養未成年子女1 名（張耿瑄、87年7月30 日
    生，前配偶亦監護扶養1 名、張家碩、88年10月12日生），
    聲請人租屋居住，自屬必要，每月所費租金4,500 元，此情
    有其提出租賃契約書1 份可憑，其與子女2 人每月餐費、水
    電瓦斯電話、基本保險、教育費共約1 萬1,380 元，與行政
    院主計處公告臺灣省97年每人每月最低生活費9,829 元相比
    （未成年子女之生活費用比照社會救助法第4 條第2 項規定
    之標準6 折計算為5,897 元），除其中支出租金外生活費尚
    無過高情事，依此計算聲請人及其子女每月生活必要費用為
    1 萬5,880 元（4500＋11380 ），聲請人於96年月平均收入
    僅1 萬9,279 元（97年度總收入僅4 萬8,000 元，98年度收
    入亦約略96年度之收入），扣除上開必要費用後餘3,399 元
    ，已經難於清償協商債務。顯見協商成立後因聲請人受經濟
    不景氣影響薪津收入逐漸減少使聲請人無資力，致聲請人有
    甚難履行之虞，而債務人除薪津之外僅其子女接受桃園縣政
    府之補助別無無其他收入，亦無其他財產可供支應。綜此，
    債務人依協商成立條件履行至96年7 月後，無法於96年7 月
    份起續為履行，可以認為符合消費者債務清理例第151 條第
    5 項規定「因不可歸責於己之事由，至履行顯有重大困難」
    。再者，依上所述，債務人之經濟境況，亦屬符合不能清償
    。此外，又查無債務人有消費者債務清理條例第6 條第3 項
    、第8 條或第46條各款所定駁回更生聲請之事由存在，則債
    務人聲請更生，應屬有據；並依首揭規定命司法事務官進行
    本件更生程序，爰裁定如主文。
中    華    民    國    99    年    2     月    25    日
              民事第二庭    法    官 劉克聖
不得抗告
中    華    民    國    99    年    2     月    25    日
                            書 記 官  吳玉金

司法院資訊處製作；財團法人民間司法改革基金會備份。
